【裁判字號】    99,裁,1438
【裁判日期】    990624
【裁判案由】    採購
【裁判全文】
最  高  行  政  法  院  裁  定
                                      99年度裁字第1438號
上  訴  人  甲○○○○○○○○
被 上訴 人  高雄市政府工務局下水道工程處
代  表  人  乙○○
上列當事人間採購事件，上訴人對於中華民國99年3月11日高雄
高等行政法院98年度訴字第658號判決，提起上訴，本院裁定如
下：
    主  文
上訴駁回。
上訴審訴訟費用由上訴人負擔。
    理  由
一、按對於高等行政法院判決之上訴，非以其違背法令為理由，
    不得為之，行政訴訟法第242條定有明文。依同法第243條第
    1項規定，判決不適用法規或適用不當者，為違背法令；而
    判決有同條第2項所列各款情形之一者，為當然違背法令。
    是當事人對於高等行政法院判決上訴，如依行政訴訟法第24
    3條第1項規定，以高等行政法院判決有不適用法規或適用不
    當為理由時，其上訴狀或理由書應有具體之指摘，並揭示該
    法規之條項或其內容；若係成文法以外之法則，應揭示該法
    則之旨趣；倘為司法院解釋或本院之判例，則應揭示該判解
    之字號或其內容。如以行政訴訟法第243條第2項所列各款情
    形為理由時，其上訴狀或理由書，應揭示合於該條項各款之
    事實。上訴狀或理由書如未依此項方法表明者，即難認為已
    對高等行政法院判決之違背法令有具體之指摘，其上訴自難
    認為合法。
二、本件上訴人對於高雄高等行政法院98年度訴字第658號判決
    （下稱原判決）提起上訴，雖略以：(一)政府採購法第50條第
    1項為強制規定，同法第31條第2項為任意規定，任意規定者
    ，必以招標機關將政府採購法第31條第2項第8款事由明列於
    招標須知，招標機關並應以招標須知作為不予發還押標金之
    依據，始為適法，招標機關不可直接援引政府採購法第31條
    第2項規定作為不予發還押標金之理由，詎原判決竟謂被上
    訴人引用政府採購法第31條第2項第8款規定而非招標須知第
    25條第1項第8款作為不予發還押標金之法律依據，並無不合
    云云，應有適用法律之違誤；(二)由政府採購法第31條第2項
    各款規定觀之，立法者已有意排除被借用廠商之押標金部分
    不予發還，故主管機關所為不予發還押標金之函釋仍不得逾
    越立法者有意排除之事由，否則已逾權力分立之核心功能而
    違反法律保留原則，是原判決將原本立法者有意排除之被借
    牌廠商不予發還押標金之情形，認被上訴人援引行政院公共
    工程委員會（下稱工程會）民國（下同）91年11月27日工程
    企字第09100516820號函、92年11月6日工程企字第09200438
    750號函釋不予發還上訴人押標金並無違誤，實有違法之處
    ；又工程會92年11月6日函釋將「投標文件內容有重大異常
    關聯」之「情狀」指為「有影響採購公正之違反法令行為」
    ，且未指出其違背何具體的法令及有何事證證明其影響採購
    公正，顯然違背政府採購法第31條第2項立法原意及同條項
    第8款文義及授權本旨，自難據此為不利上訴人之認定；原
    判決就上訴人主張上開二函釋有違法律保留原則乙節，率認
    上開二函釋之內容甚為明確、具體，而政府採購法亦未規定
    主管機關不得為通案之認定，遽認上訴人之主張不可採，顯
    有違法律保留原則等語，為其論據。惟查原判決（第13頁）
    業已敘明上訴人所為已構成系爭工程投標文件中之投標須知
    第25條第1項第8款「其他經主管機關認定有影響採購公正之
    違反法令行為者」之要件而不應發還上訴人所繳之押標金，
    至政府採購法第31條第2項第8款規定（內容同上開投標須知
    第25條第1項第8款規定）則係不予發還押標金之法律依據。
    核上訴狀所載內容，或係重述其在原審業經主張而為原判決
    摒棄不採之陳詞，或係執其歧異之法律見解，就原審所為論
    斷或駁斥其主張之理由，泛言原判決有適用法律之違誤，而
    未具體表明原判決究竟有如何合於不適用法規或適用不當、
    或有行政訴訟法第243條第2項所列各款之情形，尚難認為已
    對原判決之如何違背法令有具體之指摘。依首揭規定及說明
    ，應認其上訴為不合法，應予駁回。
三、據上論結，本件上訴為不合法。依行政訴訟法第249條第1項
    前段、第104條、民事訴訟法第95條、第78條，裁定如主文
    。
中    華    民    國    99    年    6     月    24    日
                    最高行政法院第四庭
                        審判長法官  劉  鑫  楨
                              法官  侯  東  昇
                              法官  林  文  舟
                              法官  曹  瑞  卿
                              法官  陳  鴻  斌

以  上  正  本  證  明  與  原  本  無  異
中    華    民    國    99    年    6     月    24    日
                              書記官  吳  玫  瑩

司法院資訊處製作；財團法人民間司法改革基金會備份。
